臺灣桃園地方法院刑事判決　　　　　　 100年度矚訴字第23號
公　訴　人　臺灣桃園地方法院檢察署檢察官
被　　　告　王文勝 VUON.
　　　　　　阮文君 NGUY.
　　　　　　阮國雄 NGUY.
　　　　　　段文成 DOAN.
　　　　　　陶文鋼 DAO .
上列被告因脫逃等案件，經檢察官提起公訴（100 年度偵字第12
611 、12794 、13256 、13257 、13258 、13842 、14424 、14
850 、15073 、15104 、15105 、15106 、15108 、15109 、15
110 、16070 、16071 、18513 、22198 號），被告於本院準備
程序進行中，就被訴事實為有罪之陳述，經本院告知簡式審判程
序意旨，並聽取公訴人及被告之意見後，本院合議庭裁定依簡式
審判程序審理，判決如下：
    主  文
王文勝共同依法拘禁之人損壞拘禁處所脫逃，處有期徒刑柒月，
並於刑之執行完畢或赦免後，驅逐出境。
阮文君共同依法拘禁之人損壞拘禁處所脫逃，處有期徒刑柒月，
並於刑之執行完畢或赦免後，驅逐出境。
阮國雄共同依法拘禁之人損壞拘禁處所脫逃，處有期徒刑柒月，
並於刑之執行完畢或赦免後，驅逐出境。
段文成共同依法拘禁之人損壞拘禁處所脫逃，處有期徒刑柒月，
並於刑之執行完畢或赦免後，驅逐出境。
陶文鋼共同依法拘禁之人損壞拘禁處所脫逃，處有期徒刑柒月，
並於刑之執行完畢或赦免後，驅逐出境。
    事  實
一、王文勝為越南籍外勞，在臺灣之居留期間為自民國98年6 月
    21日起至99年7 月1 日止，嗣於100 年4 月6 日遭查獲逾期
    居留，遂收容在址設桃園縣蘆竹鄉○○街○ 段968 號4 樓之
    內政部入出國及移民署專勤事務第一大隊桃園專勤隊（下稱
    桃園專勤隊）臨時收容所。阮文君為越南籍外勞，在臺灣之
    居留期間為自99年1 月10日起至99年9 月20日止，嗣於100
    年3 月26日遭查獲自居留工作地逃逸且逾期居留，遂收容在
    桃園專勤隊臨時收容所。阮國雄為越南籍外勞，在臺灣之居
    留期間為自99年3 月26日起至100 年2 月11日止，嗣於100
    年3 月27日遭查獲自居留工作地逃逸且逾期居留，遂收容在
    桃園專勤隊臨時收容所。段文成為越南籍外勞，在臺灣之居
    留期間為自98年7 月22日起至98年8 月7日 止，嗣於100 年
    4 月5 日遭查獲自居留工作地逃逸且逾期居留，遂收容在桃
    園專勤隊臨時收容所。陶文鋼為越南籍外勞，在臺灣之居留
    期間為自99年3 月22日起至99年12月26日止，嗣於100 年3
    月24日遭查獲自居留工作地逃逸且逾期居留，遂收容在桃園
    專勤隊臨時收容所，均屬依法拘禁之人。詎王文勝、阮文君
    、阮國雄、段文成、陶文鋼等5 人共同基於損壞拘禁處所脫
    逃之犯意，於100 年4 月11日晚間11時許，由王文勝將臨時
    收容所內盥洗台上水龍頭之鐵製ㄣ型水管拆卸後，與阮文君
    、阮國雄、段文成、陶文鋼一方面持上開鐵製ㄣ型水管敲擊
    收容所內矽酸蓋材質牆面，一方面以棉被掩飾犯行，待牆面
    破損後，再以毛巾及鐵製ㄣ型水管纏繞扭轉矽酸牆外之鐵欄
    杆，使之彎曲變形，復敲破鐵欄杆外之玻璃窗，使臨時收容
    所之牆壁產生一與外接相通聯之開口，王文勝、阮文君、阮
    國雄、段文成、陶文鋼等5 人遂分別自該牆面開口爬出臨時
    收容所，再沿臨時收容所外修補外牆所搭設之鷹架攀爬至地
    面、翻越圍牆而脫逃。
二、案經內政部入出國及移民署專勤事務第一大隊桃園專勤隊報
    請臺灣桃園地方法院檢察署偵查起訴。
    理  由
一、前揭犯罪事實，業據被告王文勝、阮文君、阮國雄、段文成
    、陶文鋼等5 人於本院審理中均坦承不諱，並與同案被告胡
    維正、阮丁研、譚文勇、張如論、武忠菲等人供述相符，復
    有桃園縣專勤隊收容所收留外籍人士名單、逃脫收容人名冊
    指認照片、外人居留資料查詢（外勞）明細內容顯示畫面、
    個別查詢及列印詳細資料表、收容所現場照片、監視器位置
    照片、外圍照片在卷可稽，足認上開被告任意性自白與事實
    相符，事證明確，應予依法論科。
二、核被告王文勝、阮文君、阮國雄、段文成、陶文鋼等5 人所
    為，均係犯刑法第161 條第2 項之損壞拘禁處所脫逃罪。被
    告5 人間就上開損害拘禁處所脫逃犯行，具有犯意聯絡及行
    為分擔，應論以共同正犯。爰審酌被告5 人為圖脫逃竟使用
    工具破壞拘禁處所，所為對於警政戒護管理已生一定程度危
    害，惟其等脫逃目的係圖繼續居留臺灣工作致犯本件犯行，
    犯後均坦承犯行，已具悔意等一切情狀，分別量處如主文所
    示之刑。又被告5 人均係越南籍之外國人，此有外人居留資
    料查詢（外勞）明細內容顯示畫面、個別查詢及列印詳細資
    料表在卷可稽，被告在我國犯本案損壞拘禁處所脫逃罪而受
    有期徒刑以上刑之宣告，本院認其等於刑之執行完畢或赦免
    後，均有驅逐出境之必要，爰依刑法第95條規定併宣告於刑
    之執行完畢或赦免後驅逐出境。
據上論斷，應依刑事訴訟法第273 條之1 第1 項、第299 條第1
項前段、刑法第161 條第2 項、第28條、第95條，判決如主文。
本案經檢察官曾姿綺到庭執行職務。
中    華    民    國   100    年    12    月    15    日
                  刑事第十四庭法  官  郭俊德
以上正本證明與原本無異。
如不服本判決應於收受判決後10日內向本院提出上訴書狀，並應
敘述具體理由。其未敘述上訴理由者，應於上訴期間屆滿後20日
內向本院補提理由書( 均須按他造當事人之人數附繕本) 「切勿
逕送上級法院」。
                              書記官  陳今巾
中    華    民    國   100    年    12    月    15    日
附錄論罪科刑法條：
中華民國刑法第161條
（脫逃罪）
依法逮捕、拘禁之人脫逃者，處 1 年以下有期徒刑。
損壞拘禁處所械具或以強暴脅迫犯前項之罪者，處 5 年以下有
期徒刑。
聚眾以強暴脅迫犯第 1 項之罪者，在場助勢之人，處 3 年以上
 10 年以下有期徒刑。
首謀及下手實施強暴脅迫者， 處 5 年以上有期徒刑。
前三項之未遂犯，罰之。